【裁判字號】    97,台上,2068
【裁判日期】    971002
【裁判案由】    給付存款等
【裁判全文】
最高法院民事裁定            九十七年度台上字第二○六八號
上  訴  人  甲○○
                    號3樓
訴訟代理人  陳兆瑛律師
被 上訴 人  安泰商業銀行股份有限公司
法定代理人  丙○○
被 上訴 人  乙○○
上列當事人間請求給付存款等事件，上訴人對於中華民國九十七
年五月二十一日台灣高等法院第二審判決（九十七年度上字第二
一○號），提起上訴，本院裁定如下：
    主  文
上訴駁回。
第三審訴訟費用由上訴人負擔。
    理  由
按上訴第三審法院，非以原判決違背法令為理由，不得為之。又
提起上訴，上訴狀內應記載上訴理由，其以民事訴訟法第四百六
十九條所定事由提起第三審上訴者，應於上訴狀內表明：原判決
所違背之法令及其具體內容、暨依訴訟資料合於該違背法令之具
體事實。其依同法第四百六十九條之一規定提起上訴者，並應具
體敘述為從事法之續造、確保裁判之一致性或其他所涉及之法律
見解具有原則上重要性之理由。同法第四百六十七條、第四百七
十條第二項分別定有明文。而依同法第四百六十八條規定，判決
不適用法規或適用不當者，為違背法令；依同法第四百六十九條
規定，判決有該條所列各款情形之一者，為當然違背法令。是當
事人提起第三審上訴，如合併以同法第四百六十九條及第四百六
十九條之一之事由為上訴理由時，其上訴狀或理由書應表明該判
決所違背之法令條項，或有關判例、解釋字號，或成文法以外之
習慣或法理等及其具體內容，暨係依何訴訟資料合於該違背法令
之具體事實，並具體敘述為從事法之續造、確保裁判之一致性或
其他所涉及之法律見解具有原則上重要性之理由。如未依上述方
法表明，或其所表明者與上開法條規定不合時，即難認為已合法
表明上訴理由，其上訴自非合法。本件上訴人對於原判決提起第
三審上訴，雖以該判決違背法令為由，惟核其上訴理由狀所載內
容，徒就原審取捨證據、認定事實及解釋契約之職權行使所為：
被上訴人乙○○積欠訴外人方芳票款債務新台幣（下同）二百十
萬元及陳彩萍（下稱方芳二人）合夥退款九十五萬元未清償，固
已將其對被上訴人安泰商業銀行股份有限公司（下稱安泰銀行）
之存款債權中與上開欠款同額部分（下稱系爭存款債權）於民國
九十五年四月十日讓與方芳二人，並通知安泰銀行。但乙○○向
安泰銀行之借款（六千四百萬元）自九十四年十二月起即未清償
，且其於該行之存款於九十五年三月七日已遭訴外人台北富邦商
業銀行股份有限公司聲請假扣押，依約該借款應視為全部到期，
其與安泰銀行間即互負同種類債務並均屆清償期，則安泰銀行就
乙○○之系爭存款債權主張抵銷，溯及自九十五年三月十三日其
收受扣押命令時即生抵銷效力。是乙○○於九十五年四月十日轉
讓其存款債權之行為既發生於該抵銷之後，其於安泰銀行已無系
爭存款債權可供轉讓，方芳二人顯未取得該債權，上訴人亦無從
自該二人受讓取得債權，而得訴請安泰銀行給付系爭存款。上訴
人既未取得受讓之債權，縱被上訴人間於九十五年十一月十四日
在另案（原法院九十五年度上字第八四九號給付存款事件，下稱
第八四九號事件）成立訴訟上之和解筆錄中有關於抵銷之記載，
而確認前已發生之抵銷效力，亦無損害上訴人之權利可言。上訴
人依民法第二百四十四條第二項規定，請求撤銷被上訴人雙方在
第八四九號事件所成立之訴訟上和解，及安泰銀行應給付上訴人
二百十萬元之本息，均無理由等論斷，指摘為不當，並就原審命
為辯論及已論斷者，泛言謂為違法，而非表明該判決所違背之法
令及其具體內容，暨依訴訟資料合於該違背法令之具體事實，更
未具體敘述為從事法之續造、確保裁判之一致性或其他所涉及之
法律見解具有原則上重要性之理由，難認其已合法表明上訴理由
。依首揭說明，應認其上訴為不合法。
據上論結，本件上訴為不合法。依民事訴訟法第四百八十一條、
第四百四十四條第一項、第九十五條、第七十八條，裁定如主文
。
中    華    民    國  九十七  年    十    月    二    日
                      最高法院民事第三庭
                          審判長法官  蘇  茂  秋
                                法官  陳  碧  玉
                                法官  王  仁  貴
                                法官  張  宗  權
                                法官  高  孟  焄
      本件正本證明與原本無異
                                      書  記  官
中    華    民    國  九十七  年    十    月   十四   日
                                                Ａ


司法院資訊處製作；財團法人民間司法改革基金會備份。
